【裁判字號】    99,訴,1397
【裁判日期】    991111
【裁判案由】    違反毒品危害防制條例
【裁判全文】
臺灣臺南地方法院刑事判決              99年度訴字第1397號
公  訴  人  臺灣臺南地方法院檢察署檢察官
被      告  蔡卜元
上列被告因違反毒品危害防制條例案件，經檢察官提起公訴（99
年度毒偵字第1719號），被告於準備程序中就被訴事實為有罪之
陳述，本院合議庭裁定改依簡式審判程序審理，判決如下：
    主  文
蔡卜元施用第一級毒品，累犯，處有期徒刑捌月，扣案注射針筒
壹支沒收；又施用第二級毒品，累犯，處有期徒刑捌月，扣案吸
食器壹組、玻璃球壹個沒收。應執行有期徒刑壹年貳月，扣案之
注射針筒壹支、吸食器壹組、玻璃球壹個均沒收。
    事  實
一、蔡卜元前於民國88年間，因施用毒品案件，經本院裁定送觀
    察、勒戒後，認有繼續施用毒品之傾向，經本院再裁定令入
    戒治處所施以強制戒治，至88年7月21日停止戒治釋放出所
    ，並經台灣台南地方法院檢察署檢察官以89年度戒毒偵字第
    64號為不起訴處分確定；嗣於89年間再犯施用第2級毒品案
    件，經本院以89年度易緝字第151號判處有期徒刑5月確定，
    於91年5月3日執行完畢；復於91年間再犯施用第2級毒品案
    件，經本院以93年度易緝字第116號判處有期徒刑6月確定後
    ，再經本院以94年度聲字第318號裁定累犯更定其刑為有期
    徒刑7月確定；又於93年間因違反槍砲彈藥刀械管制條例及
    贓物等案件，經本院以94年度訴字第31號各判處有期徒刑1
    年2月及拘役30日確定；嗣經本院以94年度聲字第1502號裁
    定，將上開施用毒品案件之有期徒刑7月及違反槍砲彈藥刀
    械管制條例案件之有期徒刑1年2月定應執行刑為有期徒刑1
    年7月，與上開贓物案件之拘役30日接續執行，於95年8月18
    日縮刑期滿執行完畢；再於96年間因施用第1級、第2級毒品
    等案件，經本院以96年度訴字第1539號各判處有期徒刑7月
    、5 月，應執行有期徒刑10月後，其中施用第1級毒品部分
    ，先後經臺灣高等法院臺南分院以97年度上訴字第118號、
    最高法院以97年度臺上字第3053號駁回上訴確定，施用第2
    級毒品部分則經臺灣高等法院臺南分院以97年度上訴字第
    118號駁回上訴確定，於98年5月11日縮刑期滿執行完畢。猶
    不知悔改，基於施用第2級毒品甲基安非他命之犯意，於99
    年6月30日14時許，在臺南市○區○○路附近友人家中，將
    甲基安非他命置入玻璃球內以火燒烤之方式，施用第2級毒
    品甲基安非他命。另基於施用第1級毒品海洛因之犯意，於
    99年6 月30日17時40分許，在其臺南市○區○○街525巷3弄
    13號住處內，以將海洛因置入針筒內加水注射入人體之方式
    ，施用第1級毒品海洛因。嗣因其另涉販賣毒品案件，於99
    年6月30日18時許，在其上址住處為警拘提到案，並扣得注
    射針筒1支、吸食器1組、玻璃球1個、行動電話3支（與本案
    無涉，另案處理），經警採集其尿液檢體送請鑑驗後，結果
    呈嗎啡及甲基安非他命陽性反應，始悉上情。
二、案經高雄市政府警察局三民第二分局報請臺灣臺南地方法院
    檢察署檢察官偵查起訴。
    理  由
一、本件被告蔡卜元所犯係死刑、無期徒刑、最輕本刑為3年以
    上有期徒刑以外之罪，其於本院準備程序中就被訴事實為有
    罪之陳述，經法官告知被告簡式審判程序之旨，並聽取公訴
    人、被告之意見後，由本院合議庭依刑事訴訟法第273條之1
    第1項規定，裁定由受命法官獨任進行簡式審判程序，先予
    敘明。
二、上開事實，業據被告於警詢、偵查中及本院審理時均坦承不
    諱（見警卷第2 至4 頁、偵卷第7 至8 頁、本院卷第92頁）
    ，且其為警查獲時採尿液送驗結果確呈嗎啡（即海洛因水解
    後之反應）及甲基安非他命之陽性反應，此有高雄市立凱旋
    醫院濫用藥物尿液檢驗報告、採尿年籍對照表在卷可稽（見
    警卷第10、11頁）；上述鑑驗結果，均係檢驗機關本於專業
    知識及以精密儀器或科學檢驗方法所得之結論，自可憑信，
    是足見被告自白與事實相符，堪以採信。
三、又施用第一、二級毒品，為犯罪行為，毒品危害防制條例第
    10條第1、2項定有處罰明文。依93年1月9日修正施行後之毒
    品危害防制條例第20條、第23條規定，僅限於「初犯」及「
    5年後再犯」二種情形，始應先經觀察、勒戒或強制戒治程
    序，不能逕行起訴。但倘被告於5年內已再犯，經依法再為
    保安處分或追訴處罰者，縱其第三次（或第三次以上）施用
    毒品之時間，在初犯之保安處分執行完畢釋放5年以後，即
    非屬「5年後再犯」之情形，且因前有「5年內再犯」情形，
    顯見其再犯率甚高，原實施之保安處分無法收其實效，毋庸
    仍予寬典處遇，而應依該條例第10條逕予刑罰制裁（最高法
    院95年第7次刑事庭會議決議參照）。被告前於88年間因施
    用毒品案件，經本院裁定送觀察、勒戒後，認有繼續施用毒
    品傾向，再裁定施以強制戒治，至88年7月21日停止戒治釋
    放出所，由臺灣臺南地方法院檢察署檢察官以89年度戒毒偵
    字第64號為不起訴處分確定；嗣於89年、91年、96年再犯施
    用第二級毒品、施用第一級、第二級毒品等罪，分別經法院
    判決確定，有台灣高等法院被告前案紀錄表可參，是被告既
    曾於前揭強制戒治處分執行完畢後5年內再犯上開施用毒品
    之罪，且經法院判處罪刑確定，顯見其再犯率甚高，原實施
    觀察、勒戒，已無法收其實效，而無5年戒斷期之存在，被
    告另犯本件施用第一級、第二級毒品犯行，依前揭說明，即
    無再施以觀察、勒戒及強制戒治之必要，而應依法追訴、審
    理。
四、查海洛因及甲基安非他命分屬毒品危害防制條例第2條第2項
    第1款、第2款所稱之第一級、第二級毒品，均不得持有、施
    用，被告竟持以施用，故核其所為，係犯同條例第10 條第1
    項之施用第一級毒品罪、同條第2項之施用第二級毒品罪。
    其施用前持有海洛因、甲基安非他命之低度行為，應為施用
    之高度行為所吸收，均不另論罪。其所犯上開2 罪，犯意各
    別，行為互殊，應予分論併罰。又被告於96年間因施用第1
    級、第2級毒品等案件，經本院以96年度訴字第1539號各判
    處有期徒刑7月、5月，應執行有期徒刑10月後，其中施用第
    1級毒品部分，先後經臺灣高等法院臺南分院以97年度上訴
    字第118號、最高法院以97年度臺上字第3053號駁回上訴確
    定，施用第2級毒品部分則經臺灣高等法院臺南分院以97年
    度上訴字第118號駁回上訴確定，於98年5月11日縮刑期滿執
    行完畢，有臺灣高等法院被告前案紀錄表1份在卷可按，其
    受徒刑之執行完畢，5年以內故意再犯有期徒刑以上之本罪
    ，為累犯，依法應加重其刑。茲審酌被告素行非佳，經觀察
    、勒戒後，仍未能戒除毒癮，多次再犯施用毒品罪刑，顯見
    其無戒毒悔改之意，惟念其施用毒品乃自戕行為及其犯罪後
    坦承犯行，已具悔意之犯後態度，並兼衡檢察官求刑、被告
    之智識程度、生活狀況等一切情狀，分別量處如主文所示之
    刑，並定其應執行之刑。扣案之被告所有供施用海洛因之針
    筒、準備供施用甲基安非他命之玻璃球、吸食器，係被告所
    有，供施用或預備施用之物，業據被告供明在卷（見偵卷第
    24頁、本院卷25頁反面），應依法宣告沒收。
據上論斷，應依刑事訴訟法第273 條之1 第1 項、第299 條第1
項前段，毒品危害防制條例第10條第1項、第2項，刑法第11 條
、第47條第1項、第51條第5款、第38條第1項第2款，判決如主文
。
本案經檢察官薛雯文到庭執行職務。
中    華    民    國    99    年    11    月    11    日
                  刑事第十庭    法  官  蔡孟珊
以上正本證明與原本無異。
如不服本判決應於收受本判決後10日內向本院提出上訴書狀，其
未敘述上訴理由者，並得於提起上訴後10日內向本院補提理由書
狀（均須按他造當事人之人數附繕本）「切勿逕送上級法院」。
                                書記官  何小玉
中    華    民    國    99    年    11    月    11    日
附錄本案論罪科刑法條全文
毒品危害防制條例第10條第1項、第2項
施用第一級毒品者，處 6 月以上 5 年以下有期徒刑。
施用第二級毒品者，處 3 年以下有期徒刑。

司法院資訊處製作；財團法人民間司法改革基金會備份。
